【裁判字號】    88,訴,2235
【裁判日期】    890531
【裁判案由】    常業重利
【裁判全文】
臺灣臺中地方法院刑事判決                        八十八年度訴字第二二三五號
    公  訴  人  台灣台中地方法院檢察署檢察官
    被      告  丁○○
    選任辯護人  王能幸
右列被告因常業重利案件，經檢察官提起公訴（八十八年度偵字第九九三一號），本
院判決如左：
    主  文
丁○○無罪。
    理  由
一、公訴意旨詳如起訴書所載。
二、按犯罪事實應依證據認定之，無證據不得推定其犯罪事實；又不能證明被告犯罪
    者，應諭知無罪之判決，刑事訴訟法第一百五十四條、第三百零一條第一項前段
    分別定有明文。次按認定不利於被告之事實，須依積極證據，茍積極證據不足為
    不利於被告事實之認定時，即應為有利於被告之認定，更不必有何有利之證據，
    最高法院三十年上字第八一六號判例可資參照。
三、公訴人認被告丁○○涉有常業重利犯行，無非係以證人甲○○及被害人戊○○、
    丙○○、乙○○等人之供述及扣案之帳冊、帳冊筆記本、本票、收支日記簿等物
    為其論據。然訊據被告丁○○於警訊及偵審中均堅決否認有右揭犯行，辯稱：伊
    自民國八十五年十一、十二月間起，受僱於甲○○在旺徠檳榔攤賣檳榔，嗣甲○○邀伊加入合夥，伊即投資新台幣（下同）五萬元，自八十六年一月間起，與甲○○合夥經營該檳榔攤，伊在該檳榔攤輪值白天班即自上午九時起至下午十七、
    十八時止，己○○係甲○○僱用的，輪值大夜班，伊並未在檳榔攤經營地下錢莊
    ，警方在店內查獲之帳冊、帳冊筆記本、本票、收支日記簿等物均不是伊的等語
    。經查：被告丁○○係自八十六年一月間某日起，投資五萬元與甲○○合夥經營
    旺徠檳榔攤，甲○○並僱用己○○在店內賣檳榔，甲○○並未經營地下錢莊等情
    ，業據證人甲○○於警訊及本院審理時證述明確，又證人己○○於警訊及本院審
    理時亦均證稱：警方在檳榔攤查獲而扣案之帳冊、帳冊筆記本、本票、收支日記
    簿等物，均係伊所有，供作借款予朋友時紀錄之用，另號碼為00000000
    00號行動電話，係伊所有之行動電話，且伊借貸予他人之資金，均係自己所有
    ，丁○○、甲○○二人並不知情等語，顯見被告丁○○上開所辯與事實相符，堪
    予採信。再者，參酌被害人戊○○於偵查中指稱：伊曾於八十七年一、二月間，
    透過報紙廣告，打號碼為0000000000號之電話，向一名自稱「阿昌」
    之人借款等情，被害人丙○○於偵查中則指稱：伊於八十三、八十四年間，曾經
    由報紙廣告，向一名自稱姓「樂」之男子借款等情，及證人乙○○於偵查中證稱
    ：伊曾至某一檳榔攤，向一名叫「阿萬」之人借款等語以觀，渠等均未指述曾向
    被告丁○○借貸款項或提及被告丁○○曾參與經營地下錢莊等情，綜上，自難僅
    因扣案之上開帳冊、帳冊筆記本、本票、收支日記簿等物係在被告丁○○與甲○○合夥經營之檳榔攤內查獲即遽認被告丁○○有常業重利之犯行。此外，復查無
    其他積極確切之證據足資證明被告丁○○有何公訴人所指之常業重利犯行。因不
    能證明被告犯罪，應為其無罪判決之諭知。
據上論斷，應依刑事訴訟法第三百零一條第一項，判決如主文。
中      華      民      國    八十九    年      五      月    三十一    日
                                        法  官  崔 玲 琦
右正本證明與原本無異。
如不服本判決，應於送達後十日內向本院提出上訴狀 （須附繕本） ，上訴於台灣高
法院台中分院。
                                        書記官
中      華      民      國      八十九      年    五    月    三十一    日


司法院資訊處製作；財團法人民間司法改革基金會備份。
